# 请教陈版，家电整机行业和配件行业的研发费用 - 模具费处理

提问人：15854175339 时间：2023-09-23 20:50:16
陈版主您好，我公司是一家集团公司，母公司的研发项目主要是家电整机（主要是净水机、饮水机一类），子公司的研发项目主要是配件（滤芯、过滤系统一类），母子公司均未启用研发支出科目，研发支出全部计入研发费用科目；关于模具费用的会计处理想请教问题如下：一、母公司方面
1 、母公司在研发新产品过程中的开模费用（单个产品约50-200万元）能否在研发阶段一次费用化计入研发费用；
2 、接问题 1 ：若将模具确认为固定资产，则应将一个整机对应的整套模具确认为一项固定资产，还是应将每一个配件的模具单项确认为固定资产；（①、每一项产品对应的一整套模具与其他产品可以明确区分；②、若将每一个配件的模具单项确认为固定资产，那么模具的数量非常多，有一些配件的模具也价值比较低且易损坏；）
3 、接问题 2 ：若将单独的配件模具确认固定资产，则只将部分价值较高的配件模具确认为固定资产，部分价值较低的配件模具费用化是否可行；
4 、接问题 3 ：若将一个产品对应的整套模具确认为一项固定资产，同一套模具可能会委托多个模具供应商制作不同的部分，由于交付时间存在间隔，并非整体一起交付，那么当前面的供应商交付其制作的部分模具时，账面应怎样进行会计处理；（确认研发支出/长期待摊费用但不摊销/固定资产/其他非流动资产）
5 、接问题 4 ：模具确认固定资产及开始计提折旧的时点应为模具商交付模具的时点还是达到量产条件的时点；
（若为交付的时点，则项目在研期间的折旧是否计入研发费用）
二、子公司方面
子公司的模具虽然也是一个产品对应一组模具，但不同的产品可能时随机组合，每一组模具对应的产品不能明确区分，不太能够按照整套模具确认固定资产，能否将单个价值较高的配件模具确认为固定资产。
谢谢！

回答人：chenyiwei
一、 1 、应考虑开模费用发生时是否已满足资本化条件。如满足，则可以确认为无形资产或者固定资产。
2 、可以选择部分单价较大的项目确认为固定资产，并单独建卡管理；对于数量较多、单位价值较小的辅助模具，则应确认为长期待摊费用。
3 、不建议费用化，可以确认为长期待摊费用，按类管理和摊销。
4 、不应将“一个产品对应的整套模具确认为一项固定资产”。
5 、在模具商交付模具，且验收合格的时点即应转固并计提折旧或摊销。但如果折旧或摊销采用产量法计提的，则可以自量产开始计提折旧或摊销。
二、子公司可以将单个价值较高的配件模具确认为固定资产。

提问人：15854175339 时间：2023-09-27 14:49:25
谢谢陈版！！通过回复内容得知： 1 、应将单个模具作为独立的固定资产； 2 、可以同时使用固定资产和长期待摊费用科目核算价值较高的模具和价值较低的模具；
对于模具是否确认固定资产以及确认固定资产的时点还想补充请教问题如下：
1 、由于研发活动具备一定的不确定性，且母公司的研发目的是整机销售，若按照交付时间确认固定资产，在模具商交付一个产品整套模具中的部分模具时，能否认为其达到了预定可使用状态，后续再陆续将同一产品的模具按照不同的交付时间确认为固定资产；（自第一批模具至整体模具交付大约在 3 个月-6个月左右）（自模具交付至达到量产条件的时间大约在 6 个月-12个月左右）（中间主要工作为试模、修模，以及根据功能需求替换个别模具）（模具首次交付完成度整体在85%以上）
2 、若参考研发过程中形成产出品的思路，将模具先确认研发费用，再从研发费用中转至固定资产是否更严谨（或画蛇添足）；
大致思路为：
在交付部分模具时：
借：研发费用
贷：应付账款
若该产品在当年达到量产条件，则
借：固定资产/长期待摊费用
贷：研发费用
在年末，若该产品尚未达到量产条件，则
借：其他非流动资产
贷：研发费用
在达到量产条件时：
借：固定资产
贷：其他非流动资产
谢谢陈版~~

回答人：chenyiwei
1 、如果该模具只能用于生产该特定产品的部件，无其他用途，如果最终该产品无法实现量产则该模具也就只能报废处理的，则可以认为该产品所用的所有模具应在最终产品研发成功时达到预定可使用状态。
2 、参照《讲解 2010 》P107：“值得强调的是，内部开发无形资产的成本仅包括在满足资本化条件的时点至无形资产达到预定用途前发生的支出总和，对于同一项无形资产在开发过程中达到资本化条件之前已经费用化计入损益的支出不再进行调整。”。因此先计入研发费用再转为固定资产的做法是不恰当的。